【裁判字號】    96,交易,869
【裁判日期】    971208
【裁判案由】    過失傷害
【裁判全文】
臺灣臺中地方法院刑事判決             96年度交易字第869號
公  訴  人  臺灣臺中地方法院檢察署檢察官
被      告  甲○○
                    國民
輔  佐  人  乙○○
即被告之女
指定辯護人  本院公設辯護人丙○○
上列被告因過失傷害案件，經檢察官提起公訴（96年度調偵字
第307號），本院判決如下：
    主    文
甲○○因過失傷害人，處拘役肆拾日，如易科罰金，以新臺幣壹
仟元折算壹日，減為拘役貳拾日，如易科罰金，以新臺幣壹仟元
折算壹日。
    犯罪事實
一、甲○○於民國95年12月24日下午1時45分前某時，在不詳地
    點，飲用酒類後，其呼氣酒精濃度逾每公升0.55毫克以上，
    已達不能安全駕駛動力交通工具之程度（其於本件車禍發生
    後，經送醫抽血檢驗結果，其血液中酒精濃度達214.9MG/DL
    ，換算為呼氣酒精濃度為每公升1.0 毫克，所涉公共危險部
    分，另經本院判處有期徒刑4月，緩刑2年確定），竟仍騎乘
    車牌號碼HEJ—786號重型機車上路，而於同日下午，沿臺中
    市○○路，由東南往西北方向行駛，嗣於同日下午1 時45分
    許，行經臺中市○○路與林森路有號誌之交岔路口，而當時
    天候晴、日間自然光線、路面乾燥、無缺陷、障礙物，視距
    良好，並無不能注意之情事，竟因不勝酒力，且疏未注意其
    行進方向之林森路上之號誌已變換為左轉綠燈，依規定不得
    直行，即貿然闖紅燈駛入該交岔路口，適有騎乘車牌號INO
    —478 號重型機車之戊○○，沿西南往東北方向行駛於三民
    路上，亦疏未遵守號誌指示，在其行進方向之號誌仍為紅燈
    時，即闖越紅燈進入該交岔路口，2 車因而發生碰撞，致戊
    ○○人車倒地，因而受有背部挫傷、擦傷，頸部扭傷之傷害
    。
二、案經戊○○訴由臺灣臺中地方法院檢察署檢察官偵查起訴。
    理    由
壹、證據能力部分：按被告以外之人（包括證人、鑑定人、告訴
    人、被害人及共同被告等）於審判外之陳述雖不符刑事訴訟
    法第159條之1至之4等4條之規定，而經當事人於審判程序同
    意作為證據，法院審酌該言詞陳述或書面陳述作成時之情況
    ，認為適當者，亦得為證據；當事人、代理人或辯護人於法
    院調查證據時，知有刑事訴訟法第159條第1項不得為證據之
    情形，而未於言詞辯論終結前聲明異議者，視為有前項之同
    意，同法第159條之5定有明文。立法意旨在於傳聞證據未經
    當事人之反對詰問予以核實，原則上先予排除。惟若當事人
    已放棄反對詰問權，於審判程序中表明同意該等傳聞證據可
    作為證據；或於言詞辯論終結前未聲明異議，基於尊重當事
    人對傳聞證據之處分權，及證據資料愈豐富，愈有助於真實
    發見之理念，且強化言詞辯論主義，使訴訟程序得以順暢進
    行，上開傳聞證據亦均具有證據能力。本件告訴人戊○○於
    警詢、偵查中所為之陳述，對被告而言，其性質雖均屬傳聞
    證據，惟查無符合同法第159條之1至之4等前4條之情形，其
    所為之上開偵訊筆錄內容，業經本院於審理時予以提示並告
    以要旨，且經檢察官、被告及選任辯護人表示意見，當事人
    及選任辯護人已知上述筆錄乃傳聞證據，且均未於言詞辯論
    終結前對該筆錄內容聲明異議，依上開規定，是告訴人戊○
    ○於警詢、偵查中之陳述已擬制同意其有證據能力，本院審
    酌上開筆錄作成時，較無人情施壓或干擾，亦無不當取供之
    情形，認為以之作為本案之證據亦屬適當，是告訴人戊○○
    於警詢、偵查中之陳述自具有證據能力。
貳、認定本件犯罪事實所憑證據及論罪科刑：
一、訊據被告甲○○固直承有在前揭、時間、地點發生車禍等情
    ，惟矢口否認有何過失傷害之犯行，辯稱：伊當時有喝酒，
    伊不知道車禍當時行進方向的號誌為何，是跟著別人騎過去
    ，醒過來伊就在醫院了，車禍當時情形如何伊不清楚云云。
    經查：
  (一)上揭犯罪事實，業據告訴人戊○○於偵查中指訴甚詳，並有
    道路交通事故現場圖、道路交通事故調查報告表(一)、(二)、林
    森醫院診斷證明書、行政院衛生署臺中醫院檢驗科微量元素
    / 藥/毒物測定檢驗結果、臺中市警察局舉發違反道路交通
    管理事件通知單、臺灣臺中地方法院檢察署檢察官聲請簡易
    判決處刑書（96年度偵字第3482號）、本院96年度中交簡字
    第958號刑事簡易判決、96年度中交簡上字第450號刑事判決
    各1份、現場及車損照片共計11張，復經本院依職權調取96
    年度交聲字第675號交通事件卷宗、本院96年度交易字第780
    號告訴人戊○○被訴過失傷害刑事卷宗查閱無訛。
  (二)被告就本件車禍發生時之狀況，已不復記憶，是以，本案關
    於當時之號誌狀況，僅有告訴人單一之陳述可資判斷。合先
    敘明。查告訴人於案發後，在本件承辦警員林明志至現場處
    理時，與警員林明志之對談為：「˙˙˙警員：啊你的燈號
    是綠燈了嗎？被告：要綠燈了。還沒變。警員：啊變綠燈了
    沒？還沒變綠燈。被告：對，還沒變。當時（警員：啊你從
    ）還沒變啊。警員：不是啊，啊你的燈號是變綠燈了沒啊？
    你的燈號，主要是你的燈號有沒有綠燈了？被告：在啟動的
    時候還沒，可是撞到的（警員：還沒綠燈）時候已經變綠燈
    了啊。警員：你停止線的時候變綠燈了嗎。你在停止線的時
    候，那時候是綠燈還是紅燈？我在停止線的時候是紅燈。警
    員：是紅燈嘛，啊你是從三民路往這個方向行駛。被告：對
    啊。˙˙˙」等情，有警員林明志於本院96年度交聲字第67
    5號聲明異議事件作證時，提出之肇事現場談話錄音譯文1份
    附於該卷可參，足徵告訴人於本件車禍發生後，證人林明志
    到場處理時即向證人林明志表明其在停止線時、機車啟動時
    ，前方之三民路號誌均為紅燈，而與被告發生碰撞時，三民
    路之號誌已變換為綠燈等情無訛。嗣告訴人雖於該案否認有
    闖紅燈之事實，然審之告訴人上開供述係於本件車禍甫發生
    後所為，尚未及衡量利害關係，或受他人影響，自應以當時
    之陳述較堪採信。
  (三)又查，告訴人於案發翌日即95年12月25日製作警詢筆錄時，
    復供稱：車禍發生當時，被告所行駛之林森路號誌為左轉箭
    頭變換為黃燈等語。而本件林森路與三民路交岔路口之號誌
    為：1.林森路方向（即被害人行車方向）：「直行、右轉箭
    頭綠燈」70秒、「黃燈」3秒、「紅燈」（全紅燈）2秒。→
    2.林森路方向「左轉箭頭綠燈」15秒、「黃燈」3秒、「紅
    燈」（全紅燈）2秒。→3.三民路（即被告行車方向）「直
    行、右轉、左轉箭頭綠燈50秒」、「黃燈」3秒、「紅燈」2
    秒等情，有臺灣省臺中市區車輛行車事故鑑定委員會臺中市
    區960351案分析意見1份附卷可考。而被告之行車方向及位
    置，因其於車禍後立即送醫診治，事後亦未經製作警詢、偵
    訊筆錄，故而均係依照告訴人之陳述等情，有前揭道路交通
    事故現場圖上之記載可考。而由告訴人所述被告於車禍發生
    當時，係行駛在林森路之慢車道上等情，參以上開分析意見
    所載該路口號誌變換情形、告訴人前揭所述本件車禍發生當
    時，被告行車方向之號誌為左轉箭頭綠燈變換為黃燈、上開
    道路交通事故現場圖所示告訴人於行駛三民路進入與林森路
    之交岔口時，穿越林森路西北往東南、東南往西北各3車道
    後，而與被告行駛於慢車道上之機車發生碰撞等情，益證被
    告進入該交岔路口時，其行進方向即林森路上之號誌，應為
    左轉綠燈，而告訴人行駛之三民路方向之號誌則仍為紅燈，
    ，實堪認定。
  (四)告訴人於案發當日供述與被害人甲○○相撞時，三民路之號
    誌已變換為綠燈，與翌日供稱之發生碰撞時，被害人甲○○
    行駛之林森路號誌正由左轉箭頭綠燈變換為黃燈等情，雖有
    些許之差異，惟觀諸上開分析意見所述該路口林森路號誌由
    左轉箭頭綠燈接續變換為黃燈、紅燈、三民路綠燈之間，僅
    有幾秒之間隔，且告訴人於案發當時並無可能同時觀看該 2
    路口之行車號誌各為何，其間亦會存有先後觀看次序之秒差
    ，是其如在案發後，先觀看其左右側林森路之號誌為左轉箭
    頭綠燈變換為黃燈後，再回頭看前方三民路之號誌，三民路
    之號誌斯時已變為綠燈，亦屬可能，是其前開陳述，尚難認
    有何矛盾之處，併此敘明。
  (五)按汽車駕駛人飲用酒類後，其吐氣所含酒精濃度超過每公升
    0.25毫克以上者，不得駕車；且汽車行駛至交岔路口，其行
    進、轉彎，應依下列規定：一、應遵守燈光號誌或交通指揮
    人員之指揮，道路交通安全規則第102條第1項第1款、第114
    條第 2款分別定有明文。被告騎乘機車自應依循前揭交通安
    全規定，而依當時天候晴、日間自然光線、路面乾燥、無缺
    陷、障礙物，視距良好，並無不能注意之情事，有前揭調查
    報告表足憑，被告於其行向之號誌為已變換為左轉綠燈，而
    不得直行時，貿然駛入交岔路口，適有亦未遵守號誌指示之
    告訴人騎乘機車駛入該路口，而致告訴人受有如犯罪事實欄
    所載之傷勢，其應有過失無疑，且其過失行為與告訴人所受
    前揭傷勢間，亦具有相當因果關係，均堪認定。雖告訴人因
    違反號誌指示行車，同有過失，但被告與告訴人之過失既合
    併為本件車禍發生之原因，亦無法以此解免被告過失傷害之
    責任。
  (六)綜上所述，本件事證已臻明確，被告之辯稱並無可採，其過
    失傷害犯行堪以認定，應予依法論科。
二、核被告所為，係犯刑法第284條第1項之過失傷害罪。又被告
    酒醉駕車因而致人受傷，依法應負刑事責任，爰依道路交通
    管理處罰條例第86條第1 項之規定加重其刑。爰審酌被告犯
    罪所生之危害，迄今尚未能與告訴人達成和解，賠償其所受
    損害，告訴人因本件車禍所受之傷勢尚屬輕微，且告訴人就
    本件車禍之發生亦有過失，暨被告與告訴人就本件車禍發生
    之過失責任比例等一切情狀，量處拘役40日，並諭知易科罰
    金之折算標準。又被告犯罪之時間在96年4 月24日以前，又
    無中華民國96年罪犯減刑條例第3條第1項所定不予減刑之情
    形，合於減刑條件，爰減其刑期2分之1為拘役20日，並依同
    條例第9條之規定，併諭知易科罰金之折算標準。
據上論斷，應依刑事訴訟法第284條之1、第299條第1項前段，刑
法第284第1項前段、第41條第1 項前段，道路交通管理處罰條例
第86條第1項，刑法施行法第1條之1 ，中華民國96年罪犯減刑條
例第2條第1項第3款、第7條、第9條，判決如主文。
本案經檢察官丁○○到庭執行職務。
中    華    民    國    97    年    12    月     8    日
                  刑事第四庭    法  官  郭妙俐
以上正本證明與原本無異。
如不服本判決應於收受判決後10日內向本院提出上訴書狀，並應
敘述具體理由；其未敘述上訴理由者，應於上訴期間屆滿後20日
內向本院補提理由書（均須按他造當事人之人數附繕本）「切勿
逕送上級法院」。
                                書記官  廖鳳美
中    華    民    國    97    年    12    月     8    日
附錄論罪科刑法條
中華民國刑法第284條
（過失傷害罪）
因過失傷害人者，處6月以下有期徒刑、拘役或5百元以下罰金，
致重傷者，處1年以下有期徒刑、拘役或5百元以下罰金。
從事業務之人，因業務上之過失傷害人者，處1 年以下有期徒刑
、拘役或1千元以下罰金，致重傷者，處3年以下有期徒刑、拘役
或2千元以下罰金。


司法院資訊處製作；財團法人民間司法改革基金會備份。
